臺灣臺北地方法院刑事判決　　　　　　　　93年度易字第76號
公　訴　人　臺灣臺北地方法院檢察署檢察官
被　　　告　戊○○
選任辯護人　許文彬律師
　　　　　　周欣穎律師
被　　　告　庚○○○
選任辯護人　張靜怡律師
　　　　　　楊擴舉律師
　　　　　　謝秉錡律師
上列被告等因偽造文書案件，經檢察官提起公訴（九十二年度偵
字第九七六七號），本院判決如下：
    主  文
戊○○、庚○○○共同意圖為自己不法之所有，以詐術使人將第
三人之物交付，戊○○處有期徒刑陸月，如易科罰金，以佰元
折算壹日，庚○○○處有期徒刑肆月，如易科罰金，以佰元折
算壹日。
    事  實
一、緣丁○○於民國七十四年三月二十三日以其胞弟戊○○之名
    義，購得坐落臺北市○○區○○段五五之一號土地暨其上門
    牌號碼臺北市○○區○○路一０八號三樓之四建物（下稱系
    爭房地）後，即借名登記為戊○○所有，而由丁○○管領居
    住使用。嗣因二人間就系爭房地所有權發生爭執，戊○○乃
    於八十八年間對丁○○提起遷讓房屋民事訴訟，迭經本院於
    八十八年十一月十五日以八十八年度訴字第一三一號及臺灣
    高等法院於八十九年九月十三日以八十九年度重上字第六九
    號判決認定系爭房地乃丁○○出資購買，而借用戊○○名義
    登記，實際所有權仍屬丁○○，而駁回戊○○之訴，戊○○
    不服，提起上訴，復經最高法院於九十一年五月十六日以九
    十一年度臺上字第九二五號裁定駁回其上訴確定後，戊○○
    明知系爭房地並非其所有，為圖奪產，防止系爭房地遭移轉
    登記為丁○○所有，竟與其岳母庚○○○共謀偽造債權，基
    於意圖為自己不法所有及行使使公務員登載不實公文書之犯
    意聯絡，於前揭判決確定後之九十一年五月間某日，在不詳
    處所由戊○○簽發本票一紙，於其上偽填發票日八十九年五
    月十五日、到期日九十年五月十五日及受款人庚○○○後，
    交由庚○○○虛偽填載面額為新臺幣（下同）一千萬元（下
    稱系爭本票），戊○○另出具借據一紙，於其上虛偽記載其
    向庚○○○借款截至八十九年五月十五日止尚積欠九百八十
    萬元等事項後，一併交與庚○○○收執。再由庚○○○以債
    權人名義，於九十一年五月二十一日分持前開借據及系爭本
    票，向臺灣臺北地方法院聲請對戊○○核發支付命令及假扣
    押裁定，使不知情之各該承辦法官將庚○○○對戊○○之九
    百八十萬元借款債權本金暨法定遲延利息及一千萬元本票債
    權之不實事項，分別登載於職務上所掌之支付命令及假扣押
    裁定等公文書，而先後於同年月二十二日及二十四日為准予
    假扣押之裁定（九十一年度裁全字第四五五五號）及發給支
    付命令（九十一年度促字第二六二九六號）。庚○○○進而
    於同年月三十日持前開假扣押裁定為執行名義，向本院民事
    執行處行使，聲請對系爭房地為假扣押強制執行（九十一年
    度執全字第一六七０號），使本院民事執行處承辦法官陷於
    錯誤，而於同日以北院錦九十一執全黃字第一六七０號行文
    臺北市松山地政事務所就系爭房地為假扣押查封登記，並經
    該地政事務所於翌日在土地及建物登記簿登載完畢後，庚○○○繼而接續於同年九月二十六日持前開支付命令為執行名
    義，向本院民事執行處行使，聲請強制執行系爭房地（九十
    一年度執字第二七一八九號），嗣經承辦法官將前開二強制
    執行事件合併辦理，而繼續就系爭房地進行鑑價及拍賣程序
    ，足以生損害於本院對支付命令核發、假扣押裁定及強制執
    行之正確性暨丁○○之權益。迨九十二年七月十日進行第二
    次拍賣程序無人應買，庚○○○旋於同日向該承辦法官表明
    願以底價八百萬元承受系爭房地後，繼而接續於同年月二十
    一日以前開不實之借款債權本金九百八十萬元及法定遲延利
    息五十五萬四千三百九十八元，向該承辦法官聲明債權，使
    該承辦法官將前揭不實之債權事項，登載於職務上所掌之債
    權分配表公文書，進而同意由庚○○○以該債權額抵繳承買
    價金，足以生損害於本院製作分配表及強制執行之正確性暨
    丁○○之權益，執行法院並於同年十月七日核發不動產權利
    移轉證書與庚○○○，戊○○及庚○○○因而以庚○○○名
    義詐得系爭房地。嗣丁○○持前揭確定判決向地政機關申請
    辦理系爭房地所有權移轉登記時，始查悉上情。
二、案經丁○○訴請臺灣臺北地方法院檢察署檢察官偵查起訴。
    理  由
一、訊據被告戊○○及庚○○○固均坦承系爭房地登記為被告戊○○所有，然前揭確定判決認定實際屬告訴人丁○○所有之
    事實，亦不否認被告戊○○有簽發系爭本票及借據，交由被
    告庚○○○持以聲請核發支付命令及假扣押裁定獲准暨強制
    執行系爭房地，並經執行法院同意被告庚○○○承受，而據
    以核發不動產權利移轉證書與被告庚○○○等情，惟均矢口
    否認有何行使公務員登載不實公文書及詐欺取財犯行，被告
    戊○○辯稱：伊父丙○○於六十四年間出資購買臺北市○○
    區○○路一０八號六樓之三房屋，登記為長子即告訴人所有
    ，復於六十八年間購得同號四樓之九房屋，並登記所有權在
    次子劉其昌名下，嗣於七十四年間購買系爭房地後，即登記
    為伊所有，此乃依長子、次子、三子之方式為登記，系爭房
    地實際所有權人應係丙○○，並非告訴人出資購買，伊亦無
    借名登記；又伊自七十九年十二月間與被告庚○○○之女己○○結婚後，即陸續向被告庚○○○借款，支應留學學費暨
    生活費、購屋價款、在美國投資公司所需款項及借與伊友人
    葉小菁之款項等，總計約一千萬元，伊乃簽發系爭本票交與
    被告庚○○○，並非虛偽債權云云；被告庚○○○則辯稱：
    告訴人向伊提親時，曾表示其父有為三兄弟各自購買房屋，
    伊認為有保障，才將己○○嫁予被告戊○○，告訴人當時年
    僅二、三十歲，並無購買系爭房地之能力；又被告戊○○結
    婚後，其家屬並未資助分文供被告戊○○在美留學及生活之
    用，故伊陸續借款與被告戊○○達一千萬元以上，戊○○乃
    簽發系爭本票交與伊，由伊填寫整數面額一千萬元云云。經
    查：
  (一)告訴人於七十四年三月二十五日以被告即其胞弟戊○○之名
    義，購買系爭房地後，借名登記為被告戊○○所有之事實，
    業據證人即告訴人於本院審理時證稱：系爭房地名為「九龍
    大廈」，伊原本購買六樓三號，二十九坪，二房，嗣伊於七
    十年一月一日結婚後，與父母同住，因房間不夠，想買大房
    子，故於七十四年間出資購買系爭房地，價格二百三十五萬
    元；因大廈管委會會將所有權屋主作成名冊，通常擁有房子
    越多者，越會被選為管理委員，伊當時很年輕，自認不合適
    擔任管委工作，當時伊父丙○○在臺灣，伊等為避免招搖，
    且臺灣風氣如此，伊等商量後，由伊父徵得在美留學之被告
    戊○○同意，借用被告戊○○名義，登記在被告戊○○名下
    ；購屋細節由伊父接洽，當時伊並無太多現金，且當時僅丙○○有支票，故伊借用丙○○交通銀行支票付款，丙○○出
    國時，將支票及印章交給伊保管，支票係伊所開立，並由伊
    將款項存入交通銀行；系爭房地多年來均由伊夫妻與父母居
    住使用，稅款亦由伊繳納等語屬實（見本院卷二第一五七頁
    反面至第一五八頁、第一六一至一六二頁），核與證人即告
    訴人與被告戊○○之父丙○○於本院八十八年度訴字第一三
    一號被告戊○○訴請告訴人遷讓系爭房地之民事訴訟審理時
    證稱：系爭房屋買賣時，伊人在臺灣，房子是告訴人購買，
    也是告訴人出資，因當初告訴人已有不動產在九龍大廈內，
    才會想另一戶用胞弟名字登記，以胞弟名義登記也是伊的意
    思，被告戊○○在美留學費用也都是告訴人負責，當初是伊
    向被告戊○○說借用其名購買不動產，被告戊○○也留下印
    章給伊辦理簽約過戶，章還在伊手上，不動產買賣契約是伊
    替被告戊○○簽名，身分證則係被告戊○○出國前交與伊等
    語（見九十二年度他字第一一五三號卷第二六頁之臺灣高等
    法院八十九年度重上字第六九號民事判決第三五頁），暨於
    本院審理時證稱：告訴人為系爭房地實際所有權人，當時因
    被告戊○○不在國內，無法履行買賣行為，且告訴人在六樓
    三號有房子，之後告訴人又再買房子，為避免在同一棟大廈
    重複有二棟房子，即財不露白，故使用被告戊○○名義購買
    ，當時因被告戊○○印章及其他資料都委託伊辦理，故伊在
    打電話問過被告戊○○，被告戊○○並未拒絕之情形下，才
    代簽系爭房地買賣契約，當時父子、兄弟關係都很和諧，多
    年來亦無爭吵情形；且當時告訴人夫妻財力狀況不錯，告訴
    人雖以伊交通銀行支票支付系爭房地部分價款，但錢是由告
    訴人自己存入伊交通銀行帳戶付款等語大致相符（見本院卷
    二第二三八至二四一頁），復有不動產買賣契約書及告訴人
    於前開民事案件審理時所提出之交通銀行支票存根在卷可稽
    （見本院卷二第二六八至二七二頁、九十二年度他字第一一
    五三號卷第二七頁之臺灣高等法院民事判決第三七頁），被
    告戊○○亦不否認其並未出資購買，亦未曾居住使用系爭房
    地及繳納房地稅款等情，足認系爭房地確係由告訴人出資購
    買，並經丙○○徵得被告戊○○之同意，而借名登記為被告
    戊○○所有，其實際所有權人為告訴人，亦由告訴人管領居
    住使用，並非被告戊○○所有，至為明確。參以被告戊○○
    於八十八年間對告訴人提起之前開遷讓房屋民事訴訟，業經
    本院於八十八年十一月十五日以八十八年度訴字第一三一號
    及臺灣高等法院於八十九年九月十三日以八十九年度重上字
    第六九號判決認定系爭房地乃告訴人出資購買，而借用被告
    戊○○名義登記，實際所有權仍屬告訴人，而駁回被告戊○○之訴，嗣經最高法院於九十一年五月十六日以九十一年度
    臺上字第九二五號裁定駁回被告戊○○之上訴確定在案，此
    亦有前開民事裁判三份在卷可參（見九十二年度他字第一一
    五三號卷第九至三五頁、本院卷一第二一三至二二０頁），
    益證系爭房地實際所有權確屬告訴人，應堪認定。
  (二)再查被告戊○○曾簽發系爭本票，於其上填寫發票日八十九
    年五月十五日、到期日九十年五月十五日及受款人為被告庚○○○後，再交由被告庚○○○填載面額為一千萬元，且被
    告戊○○另出具借據，於其上記載其向被告庚○○○借款截
    至八十九年五月十五日止尚積欠九百八十萬元等事項後，一
    併交與被告庚○○○收執之事實，為被告二人所不否認，並
    有系爭本票及借據在卷可憑（見九十二年度他字第一一五三
    號卷第三七頁及本院調閱之九十一年度促字第二六二九六號
    支付命令聲請事件卷第二頁）。嗣被告庚○○○以債權人名
    義，於九十一年五月二十一日分持前開借據及系爭本票，向
    本院聲請對債務人即被告戊○○核發支付命令及假扣押裁定
    ，經本院先後於同年月二十二日及二十四日為准予於一千萬
    元債權範圍內為假扣押之裁定（九十一年度裁全字第四五五
    五號）及發給債權額九百八十萬元本息之支付命令（九十一
    年度促字第二六二九六號），此亦有前開支付命令及假扣押
    裁定在卷可稽（見九十二年度他字第一一五三號卷第三八、
    七四頁），並經本院調閱該支付命令及假扣押聲請案卷查核
    屬實。而被告庚○○○於取得假扣押裁定後，旋於同年月三
    十日持向本院民事執行處聲請對系爭房地為假扣押強制執行
    （九十一年度執全字第一六七０號），經本院民事執行處承
    辦法官於同日以北院錦九十一執全黃字第一六七０號行文臺
    北市松山地政事務所就系爭房地為假扣押查封登記，並經該
    地政事務所於翌日在土地及建物登記簿登載完畢後，被告庚○○○復於同年九月二十六日以前開支付命令為執行名義，
    向本院民事執行處聲請強制執行系爭房地（九十一年度執字
    第二七一八九號），嗣經本院民事執行處承辦法官將前開二
    強制執行事件合併辦理，而繼續就系爭房地進行鑑價及拍賣
    程序。迨九十二年七月十日進行第二次拍賣程序無人應買，
    被告庚○○○乃於同日向承辦法官表示願以底價八百萬元承
    受系爭房地，繼而於同年月二十一日以其對被告戊○○之借
    款債權本金九百八十萬元及法定遲延利息五十五萬四千三百
    九十八元，向該承辦法官聲明債權，再由該承辦法官據以製
    作債權分配表，並同意由被告庚○○○以該債權額抵繳承買
    價金後，於同年十月七日核發不動產權利移轉證書與被告庚○○○等事實，亦經本院調取前開強制執行案卷核閱屬實，
    故被告戊○○出具借據暨簽發系爭本票，交由被告庚○○○
    以債權人名義，持向法院聲請核發支付命令及准予假扣押裁
    定，再以該等支付命令及假扣押裁定為執行名義，向執行法
    院聲請就被告戊○○名下之系爭房地為強制執行，並經被告
    庚○○○承受系爭房地而取得所有權等情，亦堪認定。
  (三)被告二人雖辯稱：被告戊○○自七十九年十二月間與被告庚○○○之女己○○結婚後，即陸續向被告庚○○○借款，支
    應留學學費暨生活費、購屋價款、在美國投資公司所需款項
    及借與友人葉小菁之款項等，總計約一千萬元（明細詳如本
    院卷二第七一至七七頁），乃簽發系爭本票交與被告庚○○○，並非虛偽債權云云。然查：
  1.就被告二人所稱被告戊○○自婚後在美國生活期間，曾向被
    告庚○○○借款支應美國學費（自八十年一月起至十月止）
    美金七千元、六個月（自八十年一月起至六月止）生活費計
    美金六千元（每月約美金一千元）、取得博士學位後在加州
    生活費計美金八千元（自八十年六月起至十月止，每月約美
    金二千元）、回國與買車費用計美金八千元（以上合計約美
    金二萬九千元，折合新臺幣約一百萬元）部分，雖據證人己○○於本院審理時證述在卷（見本院卷二第二０五頁反面）
    ，惟查：
    (1)經本院向中央銀行外匯局函查結果，被告庚○○○於八十
      年間之外匯支出僅五筆，分別為：(甲)八十年一月十二日「
      留學支出」美金三百六十七元；(乙)八十年一月十六日「留
      學支出」美金七十元；(丙)八十年一月十六日「留學支出」
      美金二百三十六元；(丁)八十年三月十六日「觀光支出」美
      金二千元；(戊)八十年六月二十六日「贍家匯款」美金一萬
      元，此有該局九十四年五月十八日台央外捌字第０九四０
      ０二０六０二號函附外匯支出明細查詢及匯出匯款新舊分
      類對照表在卷可參（見本院卷二第一四八、一五二至一五
      四頁），與證人己○○所證述之借款金額顯有出入，是證
      人己○○之證言，已難遽採。且查：
      前開(甲)、(丙)部分，依被告所提出之該二筆中國國際商業
        銀行臺南分行賣匯水單（見本院卷二第二二０、二二一
        頁）之記載，其中八十年一月十二日賣匯水單（即(甲)部
        分）收款人為「University of Pittsburgh 25元
        SUNY at Stony Brook 35元GRE 52元、39元TOEFL
        32元、24元」，八十年一月十六日賣匯水單（即(丙)部分
        ）之收款人則為「The University of North at
        Chapel Hill35元Ohio State University 25元
        University of Florida 15元Rutgers University
        35元TOEFL 48元GRE 78元」，此業據證人己○○於
        本院審理時證稱：該二筆匯款係被告庚○○○匯給學校
        之申請費，當時伊已和被告戊○○結婚，伊要在美國申
        請學校等語（見本院卷二第二０六頁反面），是前述二
        筆被告庚○○○之匯款，既係支付己○○申請進入美國
        大學就讀所需之費用，難認與被告戊○○有何關聯；況
        證人己○○係被告庚○○○之女，證人己○○於本院審
        理時復證稱：「（問：你和你母親的感情如何？）很好
        。‧‧‧（問：你和你母親感情很好，你要用錢，不跟
        你母親要？）這是原則問題，誰要用錢，由誰開口。（
        問：你申請學校的費用，是誰要用錢？）是我要用錢，
        但是是我先生要我申請的。（問：你有無向你母親開口
        要用錢？）我媽媽會問我這筆錢的用途，我會跟我媽媽
        說。（問：這筆錢是你媽媽給你的？還是借給戊○○？
        ）是戊○○跟我媽媽說我要申請學校，請我媽媽把這筆
        錢匯過去。」等語（見本院卷二第二０九頁反面至第二
        一０頁），是依證人己○○之證言，亦不足以認定上開
        匯款二筆確係被告庚○○○借與被告戊○○之款項；參
        以證人己○○與被告庚○○○係母女，且上開款項係支
        付己○○申請學校所需費用，金額又僅約新臺幣一萬餘
        元，衡情被告庚○○○匯款之原因究係出於借款或贈與
        ，亦有可疑；且由被告戊○○出面向被告庚○○○借款
        ，支應己○○申請學校所需費用，亦與常情相違，是證
        人己○○所為上開二筆匯款係被告庚○○○借與被告戊○○款項之證述，顯不足採。
      前開(乙)部分，並無證據證明係被告庚○○○借與被告戊○○之款項；(丁)部分用途為「觀光支出」，亦難認係被
        告庚○○○貸與他人之款項。
      又前述(戊)部分係由被告庚○○○匯入己○○與被告戊○○在美國銀行所開立之聯名帳戶，此有被告提出之中國
        國際商業銀行臺南分行賣匯水單（見本院卷二第一三九
        頁）在卷可稽，依其記載，亦不足以據為被告庚○○○
        借款與被告戊○○之認定。至證人己○○於本院審理時
        雖證稱：該筆匯款係生活費，是向伊母借得，被告戊○○向伊夫家拿，沒人資助，才向伊母借款，伊覺得伊已
        結婚，不應由伊開口向伊母借款云云（見本院卷二第二
        ０六頁、第二０八頁反面），然其證言，與常理不符，
        已如前述，且其係被告戊○○之配偶、被告庚○○○之
        女，誼屬至親，其證言難免偏頗，尚難遽採。況匯款之
        原因不一，非僅出於借款一端，被告二人就此部分匯款
        確係被告戊○○向被告庚○○○借款乙節，又無法提出
        其他證據以實其說，要難僅以被告庚○○○匯款至己○○及被告戊○○之聯名帳戶，即謂其係借款與被告戊○○。
    (2)至證人甲○○於本院審理時雖證稱：被告戊○○與己○○
      結婚後，當時被告戊○○還在唸書，學費、生活費都是向
      被告庚○○○借款云云（見本院卷二第二四二頁），然其
      證言，係據被告庚○○○傳聞而得，並非親自見聞被告庚○○○確有借款與被告戊○○，是其此部分證言，已難遽
      採。被告二人又始終不能提出被告庚○○○確有交付被告
      戊○○美國學費美金七千元、自八十年一月起至六月止之
      生活費美金六千元、取得博士學位後在加州生活費美金八
      千元及回國與買車費用計美金八千元等款項之證據供本院
      審酌，其等空言泛稱確有前述借款事實，亦屬無據。
  2.又被告二人辯稱：己○○與被告戊○○於八十年十月間返國
    後，於八十一年九月二十七日簽約承購天母房地，總價新臺
    幣（下同）五百九十八萬元：簽約時支付四十二萬元；
    再按工期陸續支付一百二十萬元；嗣八十三年二月間交屋
    時以銀行貸款償付尾款四百十二萬元，就尾款部分，被告戊○○已先向被告庚○○○預借，並先將該筆借款轉為定存，
    以備不實之需，因銀行貸款利息頗重，最後方決定清償貸款
    ，而於八十九年四月十九日還清。是前開購屋款均係由被告
    庚○○○代為清償云云（見本院卷二第七二至七三頁之答辯
    狀），固有證人己○○於本院審理時證述：買天母房屋係被
    告戊○○向被告庚○○○借款，分期付款，後來戊○○說銀
    行利息太高，要先還掉，先向被告庚○○○借款來還，當時
    利息已付一百二、三十萬元，房屋總價五百九十八萬元都是
    向被告庚○○○借得，伊等只有負擔利息部分；被告戊○○
    是向伊母借現金去繳款，剛開始是工程款，每次三、五萬元
    ，每次要繳款時，才向伊母借現金，沒有用匯款云云（見本
    院卷二第二０七至二一四頁），及被告提出之預定房屋土地
    買賣契約書、華泰商業銀行松德分行放款歸戶帳卡列印資料
    為憑（見本院卷二第七九至一一一頁、第二０七至二０八頁
    ），然查：
    (1)證人甲○○於本院審理時證稱：被告庚○○○在八十二年
      間至八十七年間左右，有託伊帶錢給己○○、被告戊○○
      ，由被告庚○○○在住處交現金給伊，伊再帶來臺北給己○○，被告庚○○○稱係被告戊○○借錢要買房子，印象
      中應該有超過十次要伊轉交，每次金額不一定，有時四、
      五萬元，有時二、三萬元，都是現金，伊不知道總共拿多
      少錢，伊有時將款項交給己○○，有時己○○不在，就交
      給被告戊○○，有時他們二人都在，就交給己○○，他們
      應該有自己一部分積蓄，不可能完全靠被告庚○○○等語
      （見本院卷二第二四二至二四三頁），與證人己○○所證
      稱天母房屋價款全數由被告庚○○○借款支付云云互核不
      符，是證人己○○所稱該筆房屋價款全由被告戊○○向被
      告庚○○○借款支付，已難遽採。且證人甲○○既稱被告
      庚○○○係借款與被告戊○○，然其卻將款項交與己○○
      ，僅於己○○不在時，才交給被告戊○○，而非全數交與
      被告戊○○，是其證稱被告庚○○○借款與被告戊○○云
      云，亦難遽採。
    (2)再查證人己○○證稱：伊與被告戊○○在八十年十月間回
      國後，被告戊○○就在義守大學任副教授，每月薪水約七
      萬餘元，且被告戊○○當時住在伊母臺南住處，每星期週
      末才回臺北；伊則自八十一年二、三月間起在臺北榮總醫
      學研究部當研究助理三、四個月，月薪不到三萬元，買天
      母房屋是基於伊在榮總工作之考量，後來伊到智慧財產局
      擔任專利審查委員，月薪四萬元左右，工作二年，就沒再
      工作等語（見本院卷二第二０八頁反面、第二一三至二一
      四頁），參諸前開買賣契約書附件一之「付款明細表」所
      載，除八十一年九月二十七日付款六十二萬元，暨部分款
      項按工期進度陸續支付五萬元、二萬元、一萬元、六萬元
      、七萬元不等之金額外，餘款四百十二萬元係以銀行貸款
      支付（見本院卷二第九二至九四頁），且該筆房地自八十
      三年間交屋後，直至八十九年四月十九日始還清房貸，此
      有被告提出之前開放款歸戶帳卡列印資料在卷可證（見本
      院卷二第一一一頁），是房屋價款及後續之銀行貸款既係
      按期清償，每期應繳金額又非至鉅，依證人己○○與被告
      戊○○之薪資收入及斯時尚未育有子女之情形以觀，衡情
      其等之經濟能力應屬甚佳，不可能全無資力支付房屋分期
      價款及每月銀行貸款，而有悉數向他人借款支應之必要。
      是證人己○○所證：伊等之存款都花在被告戊○○來回美
      國之旅費，無力支付房屋價款，被告戊○○是向伊母借現
      金繳付全部價款云云，顯與常理不合，殊難採信。
    (3)況查該筆天母房地之買受人及房貸借款人均為己○○，此
      觀前開買賣契約書及放款歸戶帳卡列印資料自明（見本院
      卷二第七九至一一一頁），是該筆天母房地既係以己○○
      之名義承購及貸款，買受目的又係考量己○○在榮總工作
      之需，已如前述，則被告庚○○○縱有支付部分款項之事
      實，亦不足以認定其係以借款名義出資，且由被告戊○○
      出面向被告庚○○○借款，支應己○○購屋價款，而非由
      己○○直接向被告庚○○○借款，亦與常情不符，自難僅
      憑證人己○○之片面證述，即據為有利於被告二人之認定
      。
  3.又被告二人辯稱：被告庚○○○分別於八十四年十一月七日
    、八十七年七月八日、八十七年十一月十一日、八十七年十
    二月四日、八十九年四月六日借款二百零一萬元、五十萬元
    、五萬元、十萬元、六十萬八千九百零九元，合計三百二十
    六萬八千九百零五元與被告戊○○云云（見本院卷二第七四
    頁之答辯狀），然查該等款項均係匯入己○○之帳戶，有被
    告提出之己○○安泰商業銀行、中興商業銀行存摺及代收票
    據明細表等件在卷可憑（見本院卷二第一一二至一一九頁）
    ，難認係被告庚○○○貸與被告戊○○之款項。況被告二人
    始終未指明此等匯款之目的及用途，所辯顯不可採。
  4.被告二人另辯以：被告戊○○為支付其與告訴人間前揭遷讓
    房屋民事訴訟所需費用，於八十八年十一月十五日向被告庚○○○借貸一審律師費及裁判費約二十一萬四千元、八十九
    年九月十四日借貸二審律師費及裁判費二十七萬元、九十一
    年六月二十七日借貸三審律師費及裁判費三十七萬元、九十
    一年八月十六日借貸再審裁判費約十七萬元、九十一年七月
    十七日為本院八十九年度訴字第一四六０號案件借貸一審律
    師費十萬元及九十一年十一月七日借貸該案三審之律師費約
    五萬元，合計一百三十二萬四千元云云（見本院卷二第七五
    至七六頁之答辯狀），雖據證人己○○證述：以伊夫妻當時
    經濟狀況，無法支付高額律師費，裁判費，都是向被告庚○○○借得，一審裁判費將近八萬元、二審十六萬八千元、三
    審十六萬八千元、律師費一位一審十萬元，有同時請二位律
    師，詳細金額伊並未細算云云（見本院卷二第二０八頁），
    然依前述被告戊○○與證人己○○之薪資收入以觀，難認其
    等就訴訟相關費用全無資力、分文未付，且被告二人始終不
    能提出證據證明被告庚○○○確有交付各該款項與被告戊○○之事實，自難單憑證人己○○之證述，即認有此部分借款
    事實。被告二人空言泛稱彼此間有借貸關係，亦屬無據。
  5.至被告二人辯稱：被告戊○○之友人葉小菁於異國求學，曾
    於八十六年九月二十七日向被告戊○○借款，而由被告戊○○向被告庚○○○借款美金三千元（折合新臺幣八萬五千九
    百五十元）以資助之；而戊○○實際上借與葉小菁之款項約
    新臺幣五十萬元，惟除前開美金三千元部分有單據外，其餘
    已因年代久遠而無法尋獲云云（見本院卷二第七六至七七頁
    之答辯狀），經查：
    (1)證人己○○於本院審理時雖證稱：當時被告戊○○在美國
      唸書，葉小菁曾幫被告戊○○找資料，葉小菁需要錢，向
      被告戊○○借新臺幣二、三十萬元，被告戊○○向伊拿錢
      ，伊說沒錢，被告戊○○就向被告庚○○○借款；葉小菁
      目前已回國，但迄未返還該筆款項云云（見本院卷二第二
      ０八頁、第二一二頁反面），然證人己○○所述被告戊○○借款與葉小菁之數額，與被告二人所述已有不符，且證
      人己○○既稱渠等夫妻經濟狀況不佳，無力繳付天母房屋
      價款，竟僅因友人之需，即向被告庚○○○舉債新臺幣數
      十萬元轉借友人，且迄今已逾八年，友人始終未還款，被
      告二人亦未加催討，顯違常理。是證人己○○此部分證述
      ，亦難遽採。
    (2)參以被告提出之華僑銀行匯出匯款賣匯水單，僅足證明被
      告戊○○有於八十六年九月二十七日匯款美金三千元（折
      合新臺幣八萬五千九百五十元）與葉小菁之事實（見本院
      卷二第一二０頁），不足據以認定該筆款項係由被告戊○○向被告庚○○○所借。被告二人所辯，洵屬無據。
    (3)被告二人另以：被告戊○○向被告庚○○○借款，由庚○○○委由乙○○於八十四年一月十一日匯款美金二千八百
      二十五元與葉小菁云云（見本院卷二第二一九頁之答辯狀
      ），並提出中國農民銀行匯出匯款賣匯水單為憑（見本院
      卷二第二二三頁），然查證人即被告庚○○○之子媳乙○○於本院審理時證述：此筆係被告庚○○○委託伊匯款，
      被告庚○○○稱是伊姊夫要用錢，要伊去買美金支票，好
      像是伊姊夫之同學要借錢；伊幫被告庚○○○處理匯款時
      ，不會過問匯款原因云云（見本院卷二第二０三頁），而
      證人己○○於本院審理時卻證稱：該筆匯款係被告戊○○
      向伊母借款，伊母指示乙○○購買美金，有些是在美國開
      銷使用，有部分是被告戊○○借與友人，還有一部份係被
      告戊○○在美國開公司所需雜費云云（見本院卷二第二０
      六頁反面），經核渠等二人之證述並不相符，且證人己○○前開證言，與被告二人所辯該筆款項係乙○○受託匯與
      「葉小菁」乙節亦有不符，顯不足採，渠等二人前揭證述
      ，仍不足以證明被告庚○○○確有借款與被告戊○○。
  6.至被告二人另以：被告庚○○○委託乙○○於八十四年三月
    二十八日購買美金五百元之旅行支票交與被告戊○○使用乙
    節（見本院卷二第二一九頁之答辯狀），雖據證人己○○證
    稱：係被告戊○○向伊母借錢在美國開公司之用云云（見本
    院卷二第二０七頁），及證人乙○○證稱：係被告庚○○○
    指示伊購買旅行支票，伊姊夫要用云云（見本院卷二第二０
    三頁），然依被告提出之該筆中國農民銀行匯出匯款賣匯水
    單，其上之「國外受款人國別」欄記載為「澳紐」，「匯款
    分類名稱及編號」欄則記載為「觀光」（見本院卷二第二二
    四頁），顯見該筆款項並非被告庚○○○借與被告戊○○供
    其在美國開設公司之用。是證人己○○及乙○○此部分證言
    ，均屬不實，洵非可採。
  7.被告二人復辯以：被告庚○○○委託乙○○於八十七年八月
    二十四日匯款美金二千元借與被告戊○○乙節，固據證人己○○證稱：此筆匯款係被告庚○○○匯給被告戊○○，匯至
    伊美國帳戶，被告戊○○向伊母借美金二千元，當時被告戊○○在美國開設公司，需租房子、水電及雜費等云云（見本
    院卷二第二０六頁反面），然此筆款項係由乙○○匯至己○○美國銀行帳戶，有被告提出之匯款通知書在卷可稽（見本
    院卷二第二二二頁），難認係被告庚○○○借與被告戊○○
    之款項；且依證人乙○○於本院審理時所證：該筆匯款係被
    告庚○○○稱伊姊夫戊○○要用錢，叫伊匯款美金二千元至
    美國己○○帳戶；伊幫庚○○○處理匯款時，都是匯到美國
    己○○帳戶，伊不會過問匯款原因等語（見本院卷二第二０
    二頁反面、第二０三頁反面），亦不足以認定被告庚○○○
    確係基於借貸與被告戊○○之目的而匯款與己○○，自難僅
    憑證人己○○之證述，遽認該筆匯款係被告庚○○○借與被
    告戊○○之款項。被告二人此部分所辯，亦非有據。
  8.退步言，被告二人辯稱前開匯款皆屬被告庚○○○貸與被告
    戊○○之款項，縱令屬實，然依彼等提出之前述匯款單據以
    觀，總額合計亦未達新臺幣一百萬元，顯見彼等二人間確無
    數百萬元乃至一千萬元之借款往來甚明。參以前揭被告戊○○出具之借據，明確記載被告庚○○○對被告戊○○之債權
    額為新臺幣（下同）九百八十萬元，然系爭本票面額竟又填
    載為一千萬元，益徵系爭本票或借款債權債務關係，係被告
    二人所故意虛構捏造，顯屬不實。本件既查無證據足資證明
    被告庚○○○確有借貸九百八十萬元乃至一千萬元以上之款
    項與被告戊○○之事實，自應認被告庚○○○與被告戊○○
    間並無九百八十萬元或一千萬元之債權債務關係。從而被告
    戊○○以簽發本票及出具借據交與被告庚○○○而偽造債權
    ，亦堪認定。
  (四)承前所述，系爭房地乃告訴人出資購買，並經丙○○徵得被
    告戊○○之同意，而借名登記為被告戊○○所有，其實際所
    有權人為告訴人，亦由告訴人管領居住使用，並非被告戊○○所有，此亦經民事確定判決認定屬實在案，則彼等明知系
    爭房地實際上屬告訴人所有，且彼等間並無九百八十萬元乃
    至一千萬元之債權債務關係存在，竟突於前開民事判決確定
    後，旋由被告庚○○○以債權人名義，持被告戊○○所簽發
    之內容不實之系爭本票及借據，向法院聲請對被告戊○○核
    發支付命令及假扣押裁定獲准後，再持向執行法院聲請強制
    執行，查封、拍賣系爭房地，並利用第二次拍賣程序無人應
    買之機會，向執行法院表示願以底價八百萬元承受系爭房地
    ，進而以其對被告戊○○之不實借款債權本金九百八十萬元
    及法定遲延利息五十五萬四千三百九十八元，向執行法院聲
    明債權，而由承辦法官據以製作債權分配表，並同意由被告
    庚○○○以該債權額抵繳承買價金，繼而核發不動產權利移
    轉證書與被告庚○○○，被告庚○○○因而取得系爭房地所
    有權，顯見被告戊○○確係於前開民事判決確定後，為圖謀
    奪取系爭告訴人所有房地，防止其所有權遭移轉登記為告訴
    人所有，始與被告庚○○○共謀簽發不實本票及借據，偽造
    債權，再持以取得假扣押裁定及支付命令等執行名義後，利
    用法院強制執行程序詐取系爭告訴人房地之不法意圖及犯行
    至明。
  (五)被告戊○○雖辯稱：丙○○於六十四年間出資購買臺北市○○區○○路一０八號六樓之三房屋，登記為長子即告訴人所
    有，復於六十八年間購得同號四樓之九房屋，並登記所有權
    在次子劉其昌名下，嗣於七十四年間購買系爭房地後，即登
    記為伊所有，此乃依長子、次子、三子之方式為登記，系爭
    房地實際所有權人應係丙○○，並非告訴人出資購買，伊亦
    無借名登記云云；被告庚○○○亦辯稱：告訴人向伊提親時
    ，曾表示其父有為三兄弟各自購買房屋，伊認為有保障，才
    將己○○嫁予被告戊○○云云。惟彼等所辯，業經證人丙○○及告訴人於本院審理時否認在卷，並一致證稱前述三筆房
    地均為告訴人出資購買，為避免招搖，才將其後購得之二筆
    房地分別借名登記為胞弟劉其昌及被告戊○○所有（見本院
    卷二第一五八至一六五頁、第二三八至二四０頁），且證人
    丙○○係告訴人、劉其昌及被告戊○○之生父，衡情應無袒
    護告訴人而故為不利於劉其昌及被告戊○○陳述之理。又系
    爭房地倘確為丙○○出資購買贈與被告戊○○，應無任由告
    訴人居住、使用，並持有所有權狀正本長達十七年之久，暨
    繳納該房地歷年稅捐之理，參以被告戊○○於八十七年十月
    十九日以系爭房地權狀滅失為由，向臺北市松山地政事務所
    申請補發權狀，經告訴人提出異議後，該地政事務所即駁回
    被告戊○○之申請，此亦據證人丁○○於本院審理時證述在
    卷（見本院卷二第一五八頁），並為被告二人所不否認。參
    以證人劉其昌於本院八十九年度訴字第一四六０號刑事案件
    審理時證稱：前述四樓之九房地係告訴人出資購買，伊並未
    出錢，伊在出國前將印章及身分證都交給告訴人使用，亦授
    權告訴人使用伊名義買賣四樓之九房地，因該筆房地係告訴
    人買得，伊絕對同意告訴人處分等語，此有卷附被告提出之
    臺灣高等法院九十一年度上訴字第二四００號刑事判決足參
    （見本院卷二第一八０頁），益證丙○○並無被告二人所指
    出資購買前開三筆房地而分別以三子名義登記之情事，故被
    告二人辯稱系爭房地乃丙○○購買，以被告戊○○名義登記
    ，為被告戊○○所有云云，即非有據。至被告二人一再質疑
    ：以告訴人當時之經濟狀況，應無出資購買系爭房地之能力
    乙節，惟告訴人於另案訴訟時已提出詳細之收入證明，並經
    前開民事確定判決審認在案（見本院卷二第一八四頁），已
    足證系爭房地確係由告訴人出資購買，並經丙○○徵得被告
    戊○○之同意，而借名登記為被告戊○○所有，其實際所有
    權人為告訴人，並非丙○○購買以贈與被告戊○○，臺灣高
    等法院九十一年度上訴字第二四００號刑事判決亦同此認定
    ，有卷附被告提出之刑事判決足憑（見本院卷二第一八五頁
    ）。被告二人猶執陳詞，否認告訴人就系爭房地之實際所有
    權，並一再辯稱系爭房地為被告戊○○所有云云，顯屬無據
    。綜上所述，本件事證明確，被告二人犯行均堪認定，應予
    依法論科。
二、按執票人就本票或債權人就借據聲請法院核發支付命令或假
    扣押裁定事件，屬非訟事件，法院僅據執票人或債權人之聲
    請為形式上審查無訛，即將本票或借據內容登載於支付命令
    而准予核發，或登載於裁定書上准予假扣押，而無須為實質
    上審查，以判斷本票或借據內容之真偽，故以不實之本票或
    借據聲請法院核發支付命令或裁定准予假扣押，如足生損害
    於公眾或他人，自應成立刑法第二百十四條之使公務員登載
    不實罪。查被告二人明知渠等並無債權債務關係，而勾串簽
    發本票及借據持向法院聲請核發支付命令及假扣押裁定獲准
    後，復以該支付命令及准予假扣押裁定為執行名義，向法院
    聲請強制執行，自足以生損害於法院對支付命令核發、假扣
    押裁定及強制執行之正確性暨告訴人之權益。又被告二人以
    不實之執行名義向法院聲請強制執行，使不知情之法院民事
    執行處承辦法官陷於錯誤，查封拍賣系爭房地並准許被告庚○○○以債權人名義承受系爭房地，妨害告訴人辦理所有權
    移轉登記，被告進而向執行法院聲明債權，使法院陷於錯誤
    ，將不實債權列入債權分配表，並同意被告庚○○○以債權
    抵繳承買價款，進而核發權利移轉證書與被告庚○○○，被
    告二人因而詐得系爭房地所有權，自亦足以生損害於執行法
    院製作分配表及強制執行之正確性，核其等所為，均係犯刑
    法第二百十六條、第二百十四條之行使使公務員登載不實公
    文書及第三百三十九條第一項之詐欺取財罪。又使公務員登
    載不實公文書之低度行為，為行使使公務員登載不實公文書
    之高度行為所吸收，不另論罪。被告二人間就前揭犯行有犯
    意聯絡及行為分擔，為共同正犯。被告二人先後數次以偽造
    債權使公務員登載不實公文書進而持以行使之犯行，係基於
    一行使使公務員登載不實公文書犯意而接續為之，係接續犯
    ，為單純一罪。又其等所犯行使使公務員登載不實公文書及
    詐欺取財二罪間，有方法目的之牽連關係，依同法第五十五
    條之規定，應從一重之詐欺取財罪論處。公訴人起訴事實雖
    未敘及被告庚○○○向執行法院聲明債權，使法院承辦法官
    將此不實債權登載於職務上所掌之債權分配表，致生損害於
    法院製作分配表及強制執行之正確性暨告訴人權益之犯行，
    然此部分事實與本案起訴經論罪部分，係牽連犯之裁判上一
    罪關係，為起訴效力之所及，本院自得併予審究。爰審酌被
    告戊○○與告訴人乃同胞兄弟，明知系爭房地實屬告訴人所
    有，並經確定判決認定在案，竟為謀奪產，罔顧兄弟情誼，
    夥同岳母即被告庚○○○以簽發本票及出具借據偽造債權，
    並經由法定程序取得執行名義後，進而利用系爭土地登記名
    義人與實際權利人不符之機會，以不實債權詐欺司法機關，
    運用強制執行程序遂其等非法奪產之目的，嚴重濫用國家司
    法資源及強制執行之公權力，對告訴人之權益危害甚鉅，犯
    後猶不思悔悟，飾詞卸責，否認犯行，迄未與告訴人達成和
    解並賠償損失，然告訴人於本院審理時陳稱：伊父母認兄弟
    間不應訴訟，伊願撤回告訴（見本院九十四年十二月七日審
    判筆錄第五頁）等一切情狀，分別量處如主文所示之刑，並
    均諭知易科罰金之折算標準。
據上論斷，應依刑事訴訟法第二百九十九條第一項前段，刑法第
二十八條、第二百十六條、第二百十四條、第三百三十九條第一
項、第五十五條、第四十一條第一項前段，罰金罰鍰提高標準條
例第一條前段、第二條，判決如主文。
本案經檢察官黃文明到庭執行職務
中　　華　　民　　國　九十四　年　 十二 　月　 三十 　日
　　　　　　　　　刑事第八庭審判長法　官　陳德民
                                  法  官  唐于智
                                  法  官  陳芃宇
以上正本證明與原本無異。
如不服本判決，應於判決送達後10日內，向本院提出上訴狀。
    　　　　　　　　　　　　　　　書記官　周小玲
中　　華　　民　　國　九十四　年　 十二 　月　 三十 　日
附錄本案論罪科刑法條全文：
中華民國刑法第214條
明知為不實之事項，而使公務員登載於職務上所掌之公文書，足
以生損害於公眾或他人者，處三年以下有期徒刑、拘役或五百元
以下罰金。
中華民國刑法第216條
行使第 210 條至第 215 條之文書者，依偽造、變造文書或登載
不實事項或使登載不實事項之規定處斷。
中華民國刑法第339條
意圖為自己或第三人不法之所有，以詐術使人將本人或第三人之
物交付者，處五年以下有期徒刑、拘役或科或併科一千元以下罰
金。
以前項方法得財產上不法之利益或使第三人得之者，亦同。
前二項之未遂犯罰之。
